【裁判字號】    99,訴緝,38
【裁判日期】    990714
【裁判案由】    偽造文書等
【裁判全文】
臺灣彰化地方法院刑事判決              99年度訴緝字第38號
公  訴  人  臺灣彰化地方法院檢察署檢察官
被      告  甲○○
上列被告因詐欺案件，經檢察官提起公訴（85年度偵字第4246號
、第5966號、第6095號、第6119號、第6263號、第8502號、第89
83號），本院判決如下：
    主  文
本件被告甲○○部分免訴。
    理  由
一、公訴意旨略以：被告甲○○自民國84年8、9月間起至85年9
    月10日止之間，或與同案被告陳松全（業經判決無罪確定）
    ，或與陳麗春（業經判處有期徒刑2年10月確定）、周復正
    （業經判處有期徒刑2年確定）等人，共同基於意圖為自己
    不法所有之詐欺取財概括犯意聯絡，連續向被害人乙○○等
    人詐取財物（詳如附件檢察官起訴書所示），因認被告甲○
    ○涉犯刑法第339條第1項之詐欺取財罪嫌等語。
二、按時效完成者，應諭知免訴之判決，並得不經言詞辯論為之
    ，刑事訴訟法第302條第2款、第307條分別定有明文。又按
    「於中華民國94年1月7日刑法修正施行前，其追訴權時效已
    進行而未完成者，比較修正前後之條文，適用最有利於行為
    人之規定。」刑法施行法第8條之1亦有明定。查公訴人認被
    告涉犯之詐欺取財罪嫌，依刑法第339條第1項之規定，其最
    重本刑為5年以下有期徒刑，其追訴權時效期間，依被告甲
    ○○上開行為時之修正前刑法第80條第1項第2款規定為10年
    ，而被告本案行為後，刑法於94年2月2日公布修正，並自95
    年7月1日施行，修正後刑法第80條第1項第2款對上開罪刑之
    追訴期間規定為20年。亦即修正後刑法所定之追訴權時效期
    間較長，表示行為人被追訴之期限較久，對行為人不利。是
    比較修正前後之條文，自以修正前刑法第80條第1項第2款之
    規定較有利於行為人，故本件關於追效權之時效期間，自應
    適用修正前刑法第80條第1項第2款之規定，且關於追訴權時
    效之停止進行及其期間、計算，亦應一體適用修正前刑法第
    83條之規定。
三、再按追訴權之時效，如依法律之規定，偵查、起訴或審判之
    程序，不能開始或繼續時，停止其進行。前項時效停止，自
    停止原因消滅之日起，與停止前已經過之期間，一併計算。
    停止原因繼續存在之期間，如達（修正前）刑法第80條第1
    項各款所定期間四分之一者，其停止原因，視為消滅，修正
    前刑法第83條定有明文。又案經提起公訴，且在審判進行中
    ，此時追訴權既無不行使之情形，自不發生時效進行之問題
    ，亦有司法院大法官釋字第138號解釋可參。
四、查本件公訴人認被告甲○○涉犯刑法第339條第1項之詐欺取
    財罪嫌，其犯罪行為終了日為85年9月10日。次查，本案
    被害人乙○○等人係於85年8月3日即向臺灣彰化地方法院檢
    察署（以下簡稱：彰化地檢署）檢察官提出申告，該署檢察
    官乃因而開始偵查，並於86年2月27日偵查終結，有該署85
    年度偵字第5966號偵查卷宗可參；又檢察官在偵查終結後
    ，係於86年3月12日向本院提起公訴而繫屬本院，嗣被告甲
    ○○於本院審理期間逃匿，經本院於86年8月29日通緝等情
    ，有本院86年度訴字第253號卷宗及所附通緝書在卷可稽，
    是本件因被告甲○○逃匿致審判程序不能繼續而停止。因此
    ，由於公訴人認被告甲○○所犯係詐欺取財罪嫌之連續犯
    ，而如上所述，被告甲○○之本案犯罪行為終了日係持續至
    檢察官開始偵查之後，依此在計算不生時效進行之期間，應
    自犯罪行為終了日起算，亦即自85年9月10日起至86年2月27
    日偵查終結之期間計5月又18日，不生時效進行之問題；
    自86年3月12日繫屬本院起，至通緝之前一日即86年8月28日
    止之期間計5月又17日，並無追訴權不行使之情形，亦不生
    時效進行之問題。又被告甲○○所犯上開罪名，依前揭修
    正前刑法第83條第1項、第3項之規定，並參照司法院29年院
    字第1963號解釋，本件追訴權時效期間應加計因通緝而停止
    之2年6月，共計12年6月。是本件追訴權時效，自85年9月10
    日被告甲○○犯罪行為終了日起算，加上前揭檢察官及本院
    行使追訴權，各有5月又18日、5月又17日均不生時效進
    行之期間，以及上開之12年6月，其追訴權時效應於99年2
    月14日即告完成【計算式：（85年9月10日）＋（5月又18日
    ）＋（5月又17日）＋（12年6月）＝99年2月14日】。
五、綜上所述，被告甲○○所犯本件詐欺取財罪嫌，其追訴權時
    效已完成，自應為免訴之諭知。爰不經言詞辯論，逕為諭知
    免訴之判決。
據上論斷，應依刑事訴訟法第302條第2款、第307條，判決如主
文。
中    華    民    國    99    年    7     月    14    日
                  刑事第三庭    審判長法  官  李進清
                                      法  官  唐中興
                                      法  官  陳銘壎
以上正本證明與原本無異。
如不服本判決應於收受判決後10日內向本院提出上訴書狀，並
應敘述具體理由。其未敘述上訴理由者，應於上訴期間屆滿後
20日內向本院補提理由書(均須按他造當事人之人數附繕本)
「切勿逕送上級法院」。
告訴人或被害人對於判決如有不服具備理由請求檢察官上訴者，
其上訴期間之計算係以檢察官收受判決正本之日期為準。
中    華    民    國    99    年    7    月    14    日
                                     書記官  楊筱惠

司法院資訊處製作；財團法人民間司法改革基金會備份。
